【裁判字號】    98,消債更,420
【裁判日期】    990111
【裁判案由】    更生事件
【裁判全文】
臺灣臺南地方法院民事裁定           98年度消債更字第420號
債  務  人  甲○○
上列當事人聲請消費者債務清理事件，本院裁定如下：
    主  文
債務人甲○○自民國九十九年一月十一日十時起開始更生程序，
並命司法事務官進行本件更生程序。
    理  由
一、按債務人不能清償債務或有不能清償之虞，且無擔保或無優
    先權之債務總額未逾新臺幣（下同）1,200萬元者，於法院
    裁定開始清算程序或宣告破產前，得向法院聲請更生。法院
    開始更生程序之裁定，應載明其年、月、日、時，並即時發
    生效力，消費者債務清理條例第3條、第42條第1項及第45條
    第1項定有明文。
二、聲請意旨略以：債務人前依消費者債務清理條例之規定向最
    大債權銀行萬泰商業銀行股份有限公司（下稱萬泰銀行）提
    出前置協商申請，經最大債權銀行審核給予180期、利率5%
    、每月10日繳交17,082元之繳款方案，然因該方案並不包括
    債權已轉讓資產管理公司之債務，故債務人尚有台新資產管
    理股份有限公司（下稱台新資產公司）、長鑫資產管理股份
    有限公司（下稱長鑫資產公司）及金陽信資產管理股份有限
    公司（下稱金陽信資產公司）之債務未處理。嗣債務人雖與
    台新資產公司達成180期、每月繳5,000元之還款方案，惟長
    鑫資產公司堅持要債務人一次清償或分3年每月繳交近4萬元
    ，然債務人實無能力繳納，致協議始終無結果。從而，若其
    他債權人向法院聲請強制扣取聲請人之薪資，則聲請人恐將
    無法繼續履行前已協商成立之還款方案。為此，爰依法向鈞
    院聲請更生等語。
三、查債務人於消費者債務清理條例施行後，曾以書面向最大債
    權金融機構萬泰銀行請求協商，雙方並成立每月17,082元、
    共分180期、年利率5%之還款方案；債務人另與台新資產公
    司成立每月5,000元、共分180期之還款方案等情，有債務人
    提出之前置協商機制協議書、前置協商無擔保債務還款分配
    表暨表決結果、協議書等影本及本院消債事件查詢表在卷可
    參。
四、次查：
    （一）債務人現任職於統一實業股份有限公司，其97年年終
          獎金為36,284元、考績獎金為36,180元，98年1至10
          月份之薪資分別為43,288元、43,963元、44,833元、
          45,017元、46,814元、46,841元、45,832元、42,310
          元、44,814元、48,265元，有統一實業股份有限公司
          98年11月23日（98）統實字第98099號函檢送之薪資
          明細表附卷足參，則債務人每月平均可支用之收入應
          約為51,236元【（36,284＋36,180）12＋（43,288
          ＋43,963＋44,833＋45,017＋46,814＋46,841＋45,8
          32＋42,310＋44,814＋48,265）10＝51,236，小數
          點以下四捨五入】。
    （二）另參酌內政部所公告98年度臺灣省低收入戶最低生活
          費用每人每月為9,829元【該統計係按照政府最近1年
          平均每人消費支出（包括食品費、衣著鞋襪費、房租
          水電費、家居管理費、醫療保健費、交通通訊費、娛
          樂教育費及雜項支出）百分之60訂定】，而債務人與
          金融機構之債權人成立協商後，即應本於債權契約，
          依誠實及信用之原則勉力履行之，故債務人在履行債
          務期間，須經歷經濟困苦之過程，其生活開銷理當予
          以節制，除應積極開源，努力勤奮工作以增加收入償
          還債務外，其生活更須儉樸，且適當控制其生活費用
          支出，以達成勉力履行債務，以符合公平正義及誠信
          原則，故認聲請人每月必要生活費用（包含食、衣、
          住、行、強制性保險等），依上開標準以每月9,829
          元計算，始屬合理。
    （三）債務人雖主張其支出其未成年子女乙○○、丙○○、
          丁○○之扶養費為12,000元，然因債務人與其配偶育
          有3名子女，此有戶籍謄本附卷可憑，而受扶養子女
          係受債務人扶養之人，其平日生活均依附於扶養義務
          人，生活開支應不若扶養義務人，故應參酌98年度綜
          合所得稅受扶養人每人免稅額82,000元計算每人每月
          基本生活所需約6,900元為適當，又債務人每月應與
          其配偶應共同分擔扶養費，故債務人應分擔之金額為
          10,350元（6,90023＝10,350）。
    （四）如前所述，債務人每月可支用之收入約為51,236元，
          扣除聲請人每月必要支出9,829元、其子扶養費10,35
          0元後，雖尚有餘額31,057元可供清償債務（計算式
          ：51,236－9,829－10,350＝31,057），然聲請人之
          債權人除與其達成還款協議之金融機構及台新資產公
          司外，尚有長鑫資產公司及金陽信資產公司，上開2
          公司之債權總額則達1,543,158元，有該2資產公司之
          陳報狀在卷可憑。另經本院函詢上開資產公司表示債
          務人須如何清償前述債務結果，長鑫資產公司雖同意
          減免債務人之利息及違約金，並以減免後之96萬元分
          96期攤還，每期還款1萬元，然因債務人之上開餘額3
          1,057元於扣除前置協商每月17,082元，及每月償還
          台新資產公司5,000元後，僅餘8,975元，顯不足履行
          長鑫資產公司所提出之每月償還1萬元之還款方案。
          何況債務人尚有積欠金陽信資產公司本金95,775元之
          債務另須清償，足見債務人每月所剩餘之可支用金額
          ，已無法清償對於上述2資產公司之債務。從而，債
          務人已達不能清償債務或有不能清償之虞之程度。
五、綜上所述，債務人僅係一般消費者，未曾從事營業，其已達
    不能清償債務或有不能清償之虞之程度，其中無擔保或無優
    先權之債務，在1,200萬元以下，之前雖與各債權銀行達成
    協議，但因不可歸責於己之事由，致履行上開協議顯有重大
    困難，且未經法院裁定開始清算程序或宣告破產，又查無消
    費者債務清理條例第6條第3項、第8條或第46條各款所定駁
    回更生聲請之事由存在，則債務人聲請更生，應屬有據。又
    按法院裁定開始更生或清算程序後，得命司法事務官進行更
    生或清算程序，必要時得選任律師、會計師或其他適當之自
    然人或法人1人為監督人或管理人，消費者債務清理條例第1
    6條第1項定有明文。本件債務人聲請更生既經准許，爰並依
    上開規定裁定命司法事務官進行本件更生程序。
中    華    民    國    99    年    1     月    11    日
                  民事第一庭  法  官  陳志成
上為正本係照原本作成。
本裁定不得抗告。
本裁定已於99年1月11日10時公告。
中    華    民    國    99    年    1     月    11    日
                              書記官  陳淑芬


司法院資訊處製作；財團法人民間司法改革基金會備份。
